【裁判字號】    92,上訴,2075
【裁判日期】    921210
【裁判案由】    重傷害
【裁判全文】
臺灣高等法院臺中分院刑事判決          民國九十二年度上訴字第二○七五號
    上  訴  人
    即  被  告  丙○○
    指定辯護人  本院公設辯護人  甲○○
右上訴人因重傷害案件，不服臺灣彰化地方法院中華民國九十二年四月二十五日第一
審判決（民國九十一年度訴字第一一七三號，起訴案號：臺灣彰化地方法院檢察署民
國九十一年度偵字第五五七三號），提起上訴，本院判決如左：
    主      文
原判決撤銷。
丙○○使人受重傷，未遂，處有期徒刑貳年柒月。
扣案西瓜刀及剪刀各壹支，均沒收。
    事      實
一、丙○○因與丁○○間之債務糾紛尚未解決，復懷疑廖某係介入其婚姻之第三者，
    導致與其妻離婚，心有不甘，竟基於毀壞廖某臉部，使其臉部長留疤痕羞於見人
    之身體有重大不治或難治之重傷害犯意，於民國（下同）九十一年八月十七日下
    午五時三十分間許，見丁○○在彰化縣北斗鎮○○路與宮前街口（六三檳榔攤）
    與人攀談，一時憤恨難平，即自其所有車牌號碼ＱＶ─五二０九號之自小客車上
    ，取出其所有先前做生意所用之西瓜刀及剪刀各一支，自丁○○之後方走去，準
    備攻擊丁○○，卻為丁○○察覺上情而在返身逃離現場，丙○○見狀遂即以右手
    持西瓜刀往丁○○之頭部砍下，丁○○頭部受傷後，丁○○為免繼續遭受攻擊，
    即撲身自後方抱住丙○○，於手抵擋時遭丙○○所持之刀劃傷右手背，致丁○
    ○受有頭皮深度撕裂傷（長六公分），及右手背深度撕裂傷（長三公分）等傷害
    。因未砍及廖某臉部，致未使臉容被砍毀成重大不治或難治之重傷害。經警據報
    到現場查獲，並查扣丙○○所有供犯罪所用之西瓜刀、剪刀各一支。
二、案經被害人丁○○訴由彰化縣警察局北斗分局移送臺灣彰化地方法院檢察署檢察
    官偵查起訴。
    理    由
一、右開犯罪事實，迭據上訴人即被告丙○○（下稱被告）於偵查、原審及本院審理
    時供認不諱（見偵查卷第七、十二頁、原審卷第十六、卅五頁、本院卷第廿一、
    三十頁），核與告訴人丁○○於偵查、原審指訴及證人徐漢宗於偵查、原審證述
    情節相符，告訴人所受傷害亦經醫師驗明填具診斷書附卷可稽（見警卷內），復
    有扣案之西瓜刀、剪刀各一支可資佐證，被告之自白核與事實相符，事證至為明
    確，犯行洵堪認定。
二、被告於偵查、原審及本院審理時，迭分別供陳「因他（指告訴人、下同）係介入
    其婚姻之第三者，導致與其妻離婚，故教訓他。」，「以刀劃傷他的臉部毀容，
    讓他無法見人。」，「想把他的臉劃花。」，「劃傷一個疤痕，使他羞於見人。
    」，「打算若西瓜刀傷及他時，要用剪刀去劃他的臉。」等語（見偵查卷第七、
    十二頁、原審卷第十七、卅五頁、本院卷第三十三頁），足見被告於加害告訴人
    時，顯有使其臉部遭毀達於難治或不能治，致面容長留疤痕，羞於見人之重傷害
    故意甚明，雖被告揮刀時係砍中告訴人頭部，而未及於臉部，致未達於毀容之重
    傷害結果，仍不能解免重傷未遂之罪責。
三、核被告所為，係犯刑法第二百七十八條第三項第一項之重傷未遂罪，被告已著手
    重傷害之犯行，而未達於重傷害之結果，為未遂犯，應依既遂犯之刑減輕之。
四、原審為科刑之判決，固非無見，惟查原判決主文及理由欄，均諭知扣案之西瓜刀
    及剪刀各一支均沒收，而於事實欄，漏未記載扣案西瓜刀及剪刀各一支，致主文
    、事實、理由不一致，尚有未洽，被告上訴意旨，雖未指摘及此，而以原審量刑
    過重，請求從輕量處，固無可取，但原判決既有上述可議之處，仍應由本院將原
    判決撤銷改判，審酌被告犯罪動機、目的、手段、所生危害及未賠償告訴人之損
    害，惟犯後始終坦認犯行態度尚佳等一切情狀，仍從寬量處如主文第二項所示之
    刑，扣案之西瓜刀及剪刀各一支，係被告所有供犯罪所用之物，為被告所陳明，
    併依刑法第三十八條第一項第二款宣告沒收。
五、據上論斷，應依刑事訴訟法第三百六十九條第一項前段、第三百六十四條、第二
    百九十九條第一項前段，刑法第二十六條前段、第二百七十八條第三項第一項、
    第三十八條第一項第二款，判決如主文。
本案經檢察官乙○○到庭執行職務。
中      華      民      國    九十二     年     十二     月     十      日
                                   臺灣高等法院臺中分院刑事第一庭
                                         審判長法  官  陳  紀  綱
                                               法  官  方  艤  駐
                                               法  官  陳  登  源
右正本證明與原本無異。
如不服本判決應於收受送達後十日內向本院提出上訴書狀，其未敘述上訴之理由者並
得於提起上訴後十日內向本院補提理由書（均須按他造當事人之人數附繕本）。
                                               書記官  林  明  冬
中      華      民      國    九十二     年     十二     月    十一     日
所犯法條
刑法第二百七十八條：
使人受重傷者，處五年以上十二年以下有期徒刑。
犯前項之罪因而致人於死者，處無期徒刑或七年以上有期徒刑。
第一項之未遂犯之。
                                                                        Ｆ


司法院資訊處製作；財團法人民間司法改革基金會備份。
